臺灣高等法院刑事判決　　　　　　　　94年度上訴字第1650號
上　訴　人
即　被　告　甲○○
選任辯護人　馮志剛律師
上列上訴人因違反槍砲彈藥刀械管制條例案件，不服臺灣板橋地
方法院93年度訴字第2305號，中華民國94年4月22日第一審判決
（起訴案號：臺灣板橋地方法院檢察署93年度核退偵字第369 號
），提起上訴，本院判決如下：
    主  文
上訴駁回。
    事  實
一、甲○○前曾於民國（下同）84年間曾因毀損案件，經臺灣新
    竹地方法院判處有期徒刑4月，於85年3月3日執行完畢；復
    於86年間因傷害案件，經臺灣基隆地方法院判處有期徒刑4
    月，於86年10月7日確定，且因同一事實另先經同法院裁定
    交付感訓處分確定，並自86年6月5日起執行（至88年5月15
    日免予繼續執行出監），故至86年10月7日刑事案件確定時
    ，其所受感訓期間已足折抵確定判決所宣告之有期徒刑4月
    ，視同執行完畢，而免予執行刑事處分（故以上犯罪在本案
    尚不構成累犯）。詎其明知可發射子彈具有殺傷力之槍枝及
    具有殺傷力之子彈，屬於槍砲彈藥刀械管制條例管制之槍砲
    及彈藥，非經主管機關許可，不得持有、寄藏之，竟於93年
    3 月14日凌晨5時許，在臺北市○○○路與錦州街口，未經
    許可，受真實姓名年籍不詳綽號「阿財」之成年男子委託，
    受寄保管可發射子彈具有殺傷力之土造霰彈槍1支（槍枝管
    制編號0000000000號）及具殺傷力之子彈2發，旋即於同日
    清晨5時40分許，在前述地點，搭乘吳福文所駕駛之車牌號
    碼833-CB號計程車，於同日清晨6時許，行經臺北縣永和市
    ○○路125號前時，其令司機吳福文將車輛暫停，而於車內
    搖下車窗，持上開土造霰彈槍朝上址1樓集合住宅大門射擊1
    發子彈，致門板佈滿霰彈彈痕（毀損部分未據告訴），復續
    乘坐該車往臺北縣中和市○○路行進，於行車途中，因清槍
    之緣故而不慎走火，再擊出1發子彈，將計程車右後座腳踏
    板底盤打穿，造成直徑約2公分之穿孔（毀損部分亦未據告
    訴），嗣該計程車抵達臺北縣中和市○○路與圓通路口時，
    其乃下車離去，返回其於臺北縣中和市○○路271號15樓之4
    居所，將上開土造霰彈槍藏置於其住處之1樓某處而寄藏之
    。嗣因前開開槍行為遭警方鎖定偵辦，方於93年3月18日下
    午4時許，自行攜槍向警投案。
二、案經臺北縣政府警察局永和分局報告臺灣板橋地方法院檢察
    署檢察官偵查起訴。
    理  由
一、上訴人即被告甲○○雖經合法傳喚未到庭，惟其於原審審理
    及本院準備程序時，均不諱言受綽號「阿財」之人所託，在
    前開時地受寄保管上開土造霰彈槍1支、子彈2顆，並於攜帶
    該槍枝返回臺北縣中和市○○路住處乘坐計程車途中，在臺
    北縣永和市○○路125號前擊發1發子彈，嗣又在計程車內因
    清槍而擊發1發子彈並貫穿計程車右後座腳踏板底盤等情，
    然矢口否認有何未經許可寄藏土造霰彈槍及子彈之犯行，辯
    稱：伊並不知道「阿財」所寄放之物係槍枝云云。惟查：
 　 (一)被告於93年3月18日下午4時許交出之土造雙管霰彈槍1支
      ，經送請內政部警政署刑事警察局鑑驗結果，認送鑑槍枝
      1支（槍枝管制編號：0000000000號），係土造霰彈槍，
      機械性能良好，可擊發適用子彈，認具殺傷力，有該局93
      年3月30日刑鑑字第0930063865號槍彈鑑定書1份在卷可稽
      （見台灣板橋地方法院檢察署93年度偵字第6103號偵查卷
　    第9頁至第11頁）；又認定槍砲彈藥刀械管制條例之槍枝
      殺傷力之標準，係以在最具威力之適當距離以彈丸穿入人
      體皮肉層之動能為基準（最高法院84年度臺非字第115 號
      判決意旨參照），而本件被告所寄藏之子彈2發，雖因已
      實際擊發而無法鑑定，然因扣案之土造霰彈槍裝填上開2
      發子彈經被告射擊結果，造成臺北縣永和市○○路125 號
      1樓大門門板有槍擊彈痕、證人吳福文所駕計程車車內右
　　　後座腳踏處有擊穿痕跡，有該住處及計程車之照片各3幀
  　　在卷可按（見台灣板橋地方法院檢察署93年度核退偵字第
　　　369號偵查卷第29頁至第34頁），且被告亦承認前開照片
  　　所示之內容其槍擊後所造成（見前開偵查卷第14頁）。從
    　而，經核以前開槍彈鑑定書認扣案之槍枝係土造霰彈槍，
      機械性能良好，可擊發適用子彈，具殺傷力，且該槍枝裝
      填前開子彈經射擊後，既足以在上開大門門板留下彈孔，
　　　以及貫穿計程車鐵製腳踏板底盤，顯見被告所寄藏之前開
　　  槍枝及子彈確均具有殺傷力無訛。
    (二)被告雖辯稱：伊並不知道「阿財」所寄放之物係槍枝云云
      。惟因：扣案之土造霰彈槍槍管部分即長逾30公分（見台
      灣板橋地方法院檢察署93年度偵字第6103號偵查卷第11頁
      所附槍彈鑑定書內所附照片1、2及其上所附之量尺），且
      重量頗為沈重，縱外部以袋子包裝，然內裝何物，被告焉
　　　能不起疑心？焉有可能在受託之時未詢問綽號「阿財」之
  　　男子所交付者究為何物？再參以持有上開土造霰彈槍屬違
　　　禁物，綽號「阿財」之男子若非信任被告，豈有可能任意
　　　將該槍枝及子彈委由被告保管，是以被告前所辯：伊並不
　　　知道「阿財」所寄放之物係槍枝云云，與常情有悖，顯係
　　  事後避就之詞，委不足採。
    (三)被告係於93年3月14日5時40分時，在臺北市○○○路與錦
  　　州街口乘坐證人吳福文駕駛之計程車，並稱要到臺北縣中
    　和市○○路與圓通路口，於行駛到台北縣永和市○○路○
      段路上到文化路時，被告叫證人吳福文左轉至台北縣永和
      市○○路123號前（按該址123號及125號係由同一大門進
　　　出），被告有叫證人吳福文先停1下，而搖下車窗朝該棟
  　　大樓大門開1槍，然後再叫證人吳福文將計程車開走，並
    　在計程車上清槍，致使有1發子彈擊穿該計程車底盤等情
      ，業據證人吳福文於原審審理時證述綦詳（見原審卷第
      46頁至第50頁），且被告亦坦承於前開時、地確有將該計
      程車之車窗搖下（見台灣板橋地方法院檢察署93年度核退
      偵字第369號偵查卷第12頁）。又被告於案發前不久曾在
　　　台北縣永和市○○路125號即其開槍射擊之處所附近出入
　　　，有監視錄影器材翻拍之照片4幀附卷可憑（見台灣板橋
  　　地方法院檢察署93年度偵字第6103號偵查卷第21頁至第22
    　頁），被告亦坦承該照片之人係其無誤（見台灣板橋地方
      法院檢察署93年度核退偵字第369號偵查卷第54頁背面）
      。從而，經核以被告於射擊前有將計程車車窗搖下之動作
      ，且於射擊後有類似清槍之動作，以及被告於案發前不久
      曾在該處出入等情，足見被告對前開台北縣永和市○○路
      125號處所開槍射擊，係有意所為之行為，其於原審時辯
      稱：所擊發之第1發子彈係槍枝走火所致云云，以及於本
      院審理時所辯：伊並不知道「阿財」所寄放之物係槍枝云
      云，均難採信。
  (四)綜上所述，被告前所辯，均係卸責之詞，不足採信。本件事
    證明確，被告之犯行堪以認定。至被告選任辯護人雖聲請再
    傳喚證人吳福文，惟因證人已由法官合法訊問，且於訊問時
    予當事人詰問之機會，其陳述明確別無訊問之必要者，不得
    再行傳喚，刑事訴訟法第196條定有明文。本件證人吳福文
    業經原審交互詰問，而被告之選任辯護人於原審時即受委任
    ，且亦已對證人吳福文為交互詰問（見原審卷第42頁、第46
    頁至第50頁），再而證人吳福文於原審之陳述亦甚明確，別
    無再行訊問之必要，故揆諸前開法律規定，被告選任辯護人
    此部分聲請與法律之規定有違，自難准許，併此說明。
二、經核：
　　(一)被告行為後，槍砲彈藥刀械管制條例於94年1月26日修正
　　　公布部分條文，於同年月28日生效，修正前該法第11條第
  　　4項規定為「未經許可，持有、寄藏或意圖販賣而陳列第
    　一項所列槍砲者（同法第4條第1項第1款所稱其他可發射
      金屬或子彈具有殺傷力之各式槍砲），處一年以上七年以
　　　下有期徒刑，併科新臺幣七百萬元以下罰金。」，修正後
　　　該法刪除第11條之規定，於第8條第1項至第5項所列槍枝
  　　種類，增列同法第4條第1項第1款所定其他可發射金屬或
    　子彈具有殺傷力之各式槍砲，並將第8條第4項修正為：「
      未經許可，持有、寄藏或意圖販賣而陳列第一項所列槍枝
      者（鋼筆槍、瓦斯槍、麻醉槍、獵槍、空氣槍或第4條第1
      項第1款所定其他可發射金屬或子彈具有殺傷力之各式槍
      砲），處三年以上十年以下有期徒刑，併科新臺幣七百萬
      元以下罰金。」，經比較行為時法及裁判時法之結果，以
      適用行為時法較有利於行為人，依刑法第2條第1項但書之
      規定，是本件自應適用行為時法即修正前槍砲彈藥刀械管
      制條例第11條第4項之規定處斷。
    (二)又槍砲彈藥刀械管制條例係將「持有」與「寄藏」為分別
      之處罰規定，則單純之「持有」，固不包括「寄藏」，但
      「寄藏」之受人委託代為保管，其保管本身所為之「持有
      」，既係「寄藏」之當然結果，法律上自宜僅就「寄藏」
      行為為包括之評價，不應另就持有予以論罪（最高法院74
      年度臺上字第3400號判例意旨參照）。故被告未經許可，
      受綽號「阿財」之成年男子之託，保管前開扣案槍枝及子
      彈，並寄藏在其上開臺北縣中和市○○路271號15樓之4
      居所1樓之某處，核其所為，係犯修正前槍砲彈藥刀械管
      制條例第11條第4項未經許可寄藏可發射子彈具有殺傷力
      之改造槍枝罪及同條例第12條第4項未經許可寄藏具有殺
      傷力之子彈罪。其所犯上開2罪，係以1寄藏行為而同時觸
      犯之，為想像競合犯，應依刑法第55條規定，從未經許可
      寄藏可發射子彈具有殺傷力之改造槍枝罪1重處斷。
    (三)被告選任辯護人雖以：被告係主動到案，符合槍砲彈藥刀
      械管制條例第18條第4項減輕或免除其刑之規定云云。惟
      按槍砲彈藥刀械管制條例第18條第1項、第4項分別規定如
      下：犯本條例之罪自首，並報繳其持有之全部槍砲、彈藥
　　　、刀械者，減輕或免除其刑；其已移轉持有而據實供述全
　　　部槍砲、彈藥、刀械之來源或去向，因而查獲者，亦同（
  　　第1項）；犯本條例之罪，於偵查或審判中自白，並供述
    　全部槍砲、彈藥、刀械之來源及去向，因而查獲或因而防
      止重大危害治安事件之發生者，減輕或免除其刑。拒絕供
      述或供述不實者，得加重其刑至三分之一（第4項）。經
      查：
      證人吳福文於93年3月14日即已就被告在其所駕駛之計
        程車內持槍射擊1事報警處理，經警方交叉比對相關資
        料，於案發當晚（即93年3月14日）復再命證人吳福文
        至警局指認犯罪嫌疑人時，警方即已鎖定被告涉嫌重大
        ，有台北縣政府警察局永和分局指認犯罪嫌疑紀錄表1
        份存卷可考（見臺灣板橋地方法院檢察署93年度核退偵
        字第369號卷第26頁），而被告迄93年3月18日始攜槍投
        案，故不符合自首之要件，尚不得依槍砲彈藥刀械管制
        條例第18條第1項規定減輕或免除其刑。
      又被告雖供述上開槍枝及子彈係自綽號「阿財」之男子
        所取得，但其並未供述該「阿財」之真實姓名、住址，
        且迄未查獲「阿財」其人或防止重大危害治安事件之發
        生，亦不符合槍砲彈藥刀械管制條例第18條第4項之要
        件，故亦無從依前開規定減輕或免除其刑。
    (四)原審以被告罪證明確，適用修正前槍砲彈藥刀械管制條例
　　　第11條第4項、第12條第4項，刑法第11條前段、第2條第1
　　　項但書、第55條、第42條第2項、第38條第1項第1款，罰
  　　金罰鍰提高標準條例第2條，現行法規所定貨幣單位折算
    　新臺幣條例第2條規定，並審酌被告無視法律之禁止，於
      此社會治安日益惡化之際，猶寄藏上開具殺傷力之改造槍
      枝及子彈，危害社會治安甚鉅，且上開土造霰彈槍威力強
      大，被告竟持槍朝他人之大門射擊，對於他人之身體、心
      理安全均產生極大威脅，又犯罪後未能坦承犯行，飾詞圖
      卸刑責，態度難認良好，暨斟酌其犯罪動機、目的、手段
      、素行不佳等一切情狀，量處有期徒刑2年，併科罰金新
      台幣10萬元，並就罰金部分諭知易服勞役之折算標準，並
      諭知扣案之具有殺傷力之土造霰彈槍1支（槍枝管制編號
    　0000000000號），為違禁物，不問屬於犯人與否，應依刑
      法第38條第1項第1款規定宣告沒收之；至具殺傷力之子彈
      2顆，業經被告實際射擊擊發，所遺留之彈頭、彈殼已失
      子彈效用，既未扣案，且非違禁物，自無庸予以宣告沒收
      。其認事用法均無不合，量刑亦屬適當，被告上訴否認犯
      罪，為無理由，應予駁回。
三、被告經合法傳喚無正當理由未到庭，爰不待其陳述逕行判決
    。
據上論斷，應依刑事訴訟法第368條、第371條，判決如主文。
本案經檢察官邱美育到庭執行職務。
中　　華　　民　　國　　94　　年　　8　　月　　2 　　日
　　　　　　　　　刑事第十一庭審判長法  官  陳祐輔
                                    法  官  陳國文
                                    法  官  邱瑞祥
上正本證明與原本無異。
如不服本判決，應於收受送達後十日內向本院提出上訴書狀，其
未敘述上訴之理由者並得於提起上訴後十日內向本院補提理由書
（均須按他造當事人之人數附繕本）。
                                    書記官  吳金來
中　　華　　民　　國　　94　　年　　8　　月　　2 　　日
附錄：本案論罪科刑法條全文
修正前槍砲彈藥刀械管制條例第11條：
未經許可，製造、販賣或運輸第四條第一項第一款所稱其他可發
射金屬或子彈具有殺傷力之各式槍砲者，處五年以上有期徒刑，
併科新臺幣一千萬元以下罰金。
未經許可，轉讓、出租或出借前項所列槍砲者，處三年以上十年
以下有期徒刑，併科新臺幣七百萬元以下罰金。
意圖供自己或他人犯罪之用，而犯前二項之罪者，處無期徒刑或
七年以上有期徒刑，併科新臺幣一千萬元以下罰金。
未經許可，持有、寄藏或意圖販賣而陳列第一項所列槍砲者，處
一年以上七年以下有期徒刑，併科新臺幣七百萬元以下罰金。
第一項至第三項之未遂犯罰之。
槍砲彈藥刀械管制條例第12條：
未經許可，製造、販賣或運輸子彈者，處一年以上七年以下有期
徒刑，併科新台幣五百萬元以下罰金。
未經許可，轉讓、出租或出借子彈者，處六月以上五年以下有期
徒刑，併科新台幣三百萬元以下罰金。
意圖供自己或他人犯罪之用，而犯前二項之罪者，處三年以上十
年以下有期徒刑，併科新台幣七百萬元以下罰金。
未經許可，持有、寄藏或意圖販賣而陳列子彈者，處五年以下有
期徒刑，併科新台幣三百萬元以下罰金。
第一項至第三項之未遂犯罰之。
